臺灣新北地方法院民事裁定
111年度消債更字第143號
聲  請  人  許惠姍  
代  理  人  吳沂錚律師(法扶律師)
上列當事人聲請消費者債務清理更生事件，本院裁定如下：
    主  文
聲請人甲○○自中華民國一百一十一年六月七日上午十時起開始更
生程序。
命司法事務官進行本件更生程序。
    理  由
一、按債務人不能清償債務或有不能清償之虞者，得依本條例所
    定更生程序，清理其債務；債務人無擔保或無優先權之本金
    及利息債務總額未逾新臺幣(下同)1,200萬元者，於法院裁
    定開始清算程序或宣告破產前，得向法院聲請更生；債務人
    對於金融機構負債務者，在聲請更生或清算前，應向最大債
    權金融機構請求協商債務清償方案，或向其住、居所地之法
    院或鄉、鎮、市、區調解委員會聲請債務清理之調解，消費
    者債務清理條例(下稱消債條例)第3條、第42條第1項、第15
    1條第1項定有明文。又法院開始更生程序之裁定，應載明其
    年、月、日、時，並即時發生效力；法院裁定開始更生或清
    算程序後，得命司法事務官進行更生或清算程序，必要時得
    選任律師、會計師或其他適當之自然人或法人一人為監督人
    或管理人，消債條例第16條第1項分別定有明文。
二、聲請意旨略以：其因前擔任友人之保證人，以及負擔房屋貸
    款致入不敷出，故以信用卡支應生活所需，而積欠龐大債務
    ，前向本院聲請債務清理之前置調解，與最大債權金融機構
    臺灣新光商業銀行股份有限公司(下稱新光銀行)調解不成立
    。是聲請人無擔保或無優先權之債務總額未逾1,200萬元，
    復未經法院裁定開始清算程序或宣告破產，爰依法聲請准予
    裁定開始更生程序等語。
三、經查: 
(一)聲請人前向本院聲請債務清理之前置調解，經最大債權銀行
    新光銀行陳報以1,874,553元債權總額計算，分180期、0%利
    率、每期償還9,700元之債務清償方案，然聲請人表示無法
    負擔，故新光銀行未於調解期日到場而調解不成立等情，有
    調解程序筆錄、調解不成立證明書附於本院111年度司消債
    調字第3號卷可參，復經本院職權調取上開調解卷宗可憑。
    是本件聲請人所為本件更生聲請可否准許，應審究聲請人其
    現況是否有消債條例第3條規定之「不能清償債務或有不能
    清償之虞」之情事而定。
(二)聲請人之債務總額：聲請人陳報其無擔保或無優先權債務總
    額為1,723,929元；然依債權人之陳報，金融機構債務總額
    為1,874,553元，另有非金融機構中租迪和股份有限公司陳
    報債權為81,325元，本院審酌暫以該總和即1,955,878元為
    其債務總額。
(三)聲請人之財產及收入：依聲請狀附具之財產及收入狀況說明
    書、全國財產稅總歸戶財產查詢清單、和解同意書、中華民
    國人壽保險商業同業公會保險業通報作業資訊系統資料查詢
    結果回覆書所示，聲請人名下有西元2002年出廠之汽車1輛
    、三商美邦人壽有效保單1筆、新光人壽有效保單1筆、南山
    人壽有效保單1筆、對第三人吳秉霖之債權；聲請人之收入
    部分，依108、109年度綜合所得稅各類所得資料清單，其2
    年間收入共3,895元，惟上開資料僅係作為報稅之用，依其
    陳報稱其目前受雇於第三人林俊儀之攤販，每月收入約為46
    ,800元。本院審酌暫以46,800元為其每月可處分所得數額。
(四)聲請人之必要支出狀況：依聲請人民國111年4月27日消費者
    債務清理更生補正陳報狀所附具之財產及收入支出狀況說明
    書記載，聲請人每月需支出伙食費7,200元、交通費1,280元
    、租金16,000元、水電天然氣費1,000元、日常生活支出1,5
    00元，合計共26,980元。然聲請人既欲以更生程序清理其債
    務，當盡力清償，而非維持過去之慣常生活，故不得由聲請
    人任意主張其基本生活費用之數額，而欲藉更生之程序逃避
    及減免應清償之債務。茲就聲請人所主張之必要生活費用之
    項目及金額分述如下：
　1.房屋租金16,000元、水電天然氣費1,000元部分：聲請人名
    下無不動產而有租賃房屋居住之必要，惟依據行政院主計總
    處109年度新北市平均每戶家庭收支調查所示，就新北市每
    戶家庭（平均每戶人數為2.86人）之房地租及水費之消費支
    出，每年為209,528元，平均每人每月為6,105元（計算式：
    209,528元÷12月÷2.86人≒6,105元，元以下四捨五入），且
    此部分費用尚有包含水費在內，則顯見聲請人所主張之上開
    租金高於一般人生活程度等整體情狀，聲請人雖自陳與父親
    同住，因父親年事已高且身患中風，故無法工作幫忙分擔房
    租等語，惟聲請人就此並未提出任何證明文件，是難認其主
    張之數額為可採。本院審酌上開標準，及新北市之租屋行情
    ，並審酌聲請人與1名未成年子女同住，認聲請人之房屋租
    金及水電天然氣費個人負擔部分應以12,210元為妥適，逾此
    範圍部分，應予剔除。
　2.聲請人其餘各項必要生活支出費用(包括伙食費7,200元、交
    通費1,280元、日常生活支出1,500元)，雖未提出單據佐證
    ，然本院衡諸現今社會經濟消費情形，認其上開其餘所提列
    之個人必要支出數額，尚屬合理而可採信。故聲請人每月之
    必要生活費用應以22,190元計為合理(計算式：伙食費7,200
    元+交通費1,280元+租金《含水電天然氣費》12,210元+日常生
    活支出1,500元=22,190元)。
(五)扶養費部分：聲請人主張需扶養3名在學子女曾○瑄(94年生)
    、曾○瑜(96年生)、曾○熏(101年次)，每月扶養費分別為7,0
    00元、3,500元、3,500元，業據提出全戶戶籍謄本、108、1
    09年度之綜合所得稅各類所得資料清單、全國財產稅總歸戶
    財產查詢清單、受扶養親屬切結書等件影本附卷可參。本院
    審酌聲請人之3名子女，現皆未成年，且名下皆無收入及財
    產，堪認聲請人之未成年子女現無謀生能力，自有受扶養之
    必要性。另審酌聲請人所提出每月負擔未成年子女之扶養費
    7,000元、3,500元、3,500元，皆未逾消債條例第64條之2第
    2項所定受扶養者之必要生活費用，經與其他扶養義務人即
    聲請人之前夫分攤後之數額為9,480元(計算式：18,960元÷2
    =9,480元)，故應認合理而可採。
(六)聲請人現每月可得處分所得46,800元，扣除上開每月必要生
    活支出22,190元及扶養費14,000元後，剩餘10,610元，雖足
    以負擔新光銀行所提出每期償還9,700元之債務清償方案，
    惟聲請人除對金融機構之債務之外，尚負欠民間資產管理公
    司債務未納入上開調解方案，可認聲請人有不能清償債務之
    情事存在，堪以認定。本院審酌聲請人之財產、信用、勞力
    、生活費用支出等狀況，堪認聲請人客觀上經濟狀況已有不
    能清償債務之情形，而有藉助更生制度調整其與債權人間之
    權利義務而重建其經濟生活之必要。
四、綜上所述，本件聲請人為一般消費者，並未從事營業活動，
    其有不能清償債務之情，又其所負無擔保或無優先權之本金
    及利息債務並未逾1,200萬元，且未經法院裁定開始清算程
    序或宣告破產，復查無消債條例第6條第3項、第8條或第46
    條各款所定駁回更生聲請之事由存在，則聲請人聲請本件更
    生，即屬有據，應予准許。
五、聲請人應於更生程序開始後，由債權人會議可決或由法院裁
    定認可其更生方案後方能實行，倘未能經債權會議可決或經
    法院裁定認可，則依消債條例第61條第1項規定，除有同條
    例第12條、第64條規定情形外應續行清算程序。進入更生程
    序後，其無擔保債權均須藉更生程式以獲得清償，聲請人應
    盡所能節約支出，並應努力工作以增加還款之成數及總金額
    ，是於更生程式中，擬定足以為債權人接受，或可經法院認
    為公允之更生方案以供採擇，俾免更生程式須致清算程序之
    程度，附此敘明。
中　　華　　民　　國　 111　　年　　 6　　月　　7 　　日
                  民事第六庭    法　官　莊惠真
以上正本證明與原本無異。
本裁定不得抗告。
本裁定已於111年6月7日上午10時公告。
中　　華　　民　　國　 111　　年　　 6　　月　　7　　 日
                                書記官　蘇莞珍